【裁判字號】    97,訴,2298
【裁判日期】    980121
【裁判案由】    違反毒品危害防制條例
【裁判全文】
臺灣彰化地方法院刑事判決              97年度訴字第2298號
公  訴  人  臺灣彰化地方法院檢察署檢察官
被      告  乙○○
                    （現於臺灣彰化看守所羈押中）
選任辯護人  黃鼎鈞律師
            陳銘傑律師
            吳天富律師
上列被告因違反毒品危害防制條例案件，經檢察官提起公訴（97
年度偵字第5463號），本院判決如下：
    主  文
乙○○犯所犯罪名及處刑如附表一所示。應執行無期徒刑，褫奪
公權終身。販賣所得共新臺幣貳拾萬柒仟元均沒收之，如全部或
一部不能沒收時，以其財產抵償之。
    事  實
一、乙○○前有票據法前科，及犯賭博罪，經（本院84年度易字
    1192號判決）處有期徒刑5月，於民國（下同）84年7月28日
    易科罰金執行完畢；又犯賭博罪，經（本院89年度彰簡字第
    716號判決）罰金1000銀元，90年5月23日執行完畢；又犯賭
    博罪經檢察官為緩起訴處分（95年度緩字第825號），並執
    行緩起訴處分金新臺幣6000元（不構成累犯）。
二、乙○○明知海洛因係屬毒品危害防制條例列管之第1級毒品
    ，不得非法持有販賣，且自己並不施用毒品，但竟為圖謀暴
    利，進而為下列販賣毒品之犯行：
  (一)於96年11月至12月間某日，由丙○○撥打乙○○持用之號碼
    0000000000或0000000000號行動電話（SIM卡及搭配之不詳
    序號空機，均未能證明為乙○○所有），相約在乙○○位於
    彰化縣鹿港鎮○○里○○路395號住處後門巷弄內，由丙○○囑託其妻庚○○前去與乙○○接洽，乙○○先向庚○○收
    取新台幣（下同）9萬5千元現金後，再指示庚○○去旁邊不
    遠處之電線桿下拿取藏有半兩海洛因之香菸盒一個，以此方
    式販賣海洛因1次（另一次96年底乙○○以同樣方式販賣海
    洛因給丙○○之行為未經起訴）。
  (二)自97年3月初某日起至同年6月3日止，由己○○撥打乙○○
    持用之0000000000號、000000000等電話（SIM卡及搭配使用
    之空機，均未能證明為乙○○所有），2人相約在台中市○
    區○○路2-138號7樓之16己○○住處或彰化縣某處交易，己○○以此方式，共向乙○○購買海洛因7次，其中2次均為價
    金2萬元購買1錢海洛因，另5次均為價金1萬元購買半錢海洛
    因。
  (三)97年5月21日，由甲○○以所持用之號碼0000000000號行動
    電話撥打乙○○持用之0000000000號行動電話（SIM卡及搭
    配使用之空機，未能證明為乙○○所有），2人相約在設於
    台中市○○路與振興路交岔口之工廠前，乙○○以2萬2千元
    之價格販賣海洛因1錢予甲○○。
三、案經臺灣彰化地方法院檢察署檢察官接獲線報，指揮彰化縣
    警察局刑警大隊實施通訊監察，並偵查後起訴。
    理  由
壹、證據能力部分
一、按被告以外之人於審判外之言詞或書面陳述，除法律有規定
    者外，不得作為證據；惟被告以外之人於偵查中向檢察官所
    為陳述，除顯有不可信之情況者外，得為證據，刑事訴訟法
    第159條第1項、159條之1第2項定有明文。蓋因檢察官與法
    官同為司法官署，且檢察官代表國家偵查犯罪，依法有訊問
    被告、證人及鑑定人之權力，且須對被告有利、不利之情形
    均應注意，況徵諸實務運作，檢察官實施刑事偵查程序，亦
    能恪遵法定程序之要求，不致有違法取證情事且可信度極高
    ，是被告以外之人前於偵查中已具結而為證述，除反對該項
    供述得具有證據能力之一方，已釋明「顯有不可信之情況」
    之理由外，不宜以該證人未能於審判中接受他造之反對詰問
    為由，即遽指該證人於偵查中之陳述不具證據能力，方符前
    揭法條之立法意旨。查本案證人庚○○、己○○、甲○○等
    人於檢察官偵查中所為之陳述，均經具結。又於本院審理時
    ，證人庚○○及己○○均未曾提及檢察官在偵查時有不法取
    供之情形，被告及其選任辯護人，亦未釋明上開供述有何顯
    不可信之情況，且該證人庚○○、己○○復已於本院審理時
    ，進行交互詰問；另證人甲○○雖因拘提不到，致無法於本
    院進行交互詰問，然其於偵查中之證言既經具結，又先後證
    述均屬一致，其於偵查中之證言具有證據能力，應可認定。
二、再按被告以外之人於檢察事務官、司法警察官或司法警察調
    查中所為之陳述，與審判中不符時，其先前之陳述具有較可
    信之特別情況，且為證明犯罪事實存否所必要者，得為證據
    ，刑事訴訟法第159 條之2 亦定有明文。
  (一)所謂「前後陳述不符」之要件，應就前後階段之陳述進行整
    體判斷，以決定其間是否具有實質性差異，惟無須針對全部
    陳述作比較，陳述之一部分有不符，亦屬之。而所謂「具有
    較可信之特別情況」之情形，亦應就前後陳述時之各種外部
    情況進行比較，以資決定何者外部情況具有可信性。若陳述
    係在特別可信之情況下所為，則虛偽陳述之危險性即不高，
    雖係審判外陳述，或未經被告為反對詰問、對質，仍得承認
    其有證據能力。所稱「外部情況」之認定，例示如下：
    1.時間之間隔：陳述人先前陳述是在記憶猶新的情況下直接
      作成，一般與事實較相近，事後即可能因記憶減弱或變化
      ，致有不清晰或陳述不符之現象發生。
    2.有意識的迴避：由於先前陳述時被告未在場，是陳述人直
      接面對詢問警員所為陳述較為坦然；事後可能因陳述人對
      被告有所顧忌或同情，因而在被告面前較不願陳述不利被
      告之事實。
    3.受外力干擾：陳述人單獨面對檢察事務官或司法警察（官
      ）所為之陳述，程度上較少會受到來自被告方面強暴、脅
      迫、詐欺、利誘或收買等外力之影響，其陳述較趨於真實
      。若被告在庭或有其他成員參與旁聽時，陳述人可能會本
      能的作出迴避對被告不利之證述，或因不想生事招惹麻煩
      乃虛構事實或進而否認以前之供述而為陳述。
    4.事後串謀：證人對警察描述其所親身經歷之情形，因較無
      時間或動機去編造事實，客觀上亦較難認與被告間有勾串
      情事，其陳述具有較可信性。但事後因特殊關係，雙方可
      能因串謀、請託而統一口徑；或事後情況變化，兩者從原
      先敵對關係變成現在友好關係，抑或業已由中取得利益等
      情形，其陳述即易偏離事實而較不可信。
    5.警詢或檢察事務官偵查時，有無辯護人、代理人或親友在
      場：如有上開親誼之人在場，自可期待證人為自由從容之
      陳述，其證言之可信度自較高。
    6.警詢或檢察事務官所作之偵查筆錄記載是否完整：如上開
      筆錄對於犯罪之構成要件、犯罪態樣、加重減輕事由或起
      訴合法要件等事實或情況，均翔實記載完整，自可推定證
      人之陳述，與事實較為相近，而可信為真實。
  (二)查本件證人丙○○、庚○○、己○○於警詢中及本院審理時
    之證述，雖有前後陳述不符之情形，本院審酌其等於警詢中
    之證述距案發日較近，當時記憶自較深刻；且較無來自被告
    或其他成員同庭在場之壓力而出於虛偽不實之指證，或事後
    串謀而故為迴護被告之機會，揆諸上開說明，證人丙○○、
    庚○○、己○○等人於警詢中所為之陳述，客觀上應具有較
    可信之特別情況（詳後述），且亦為證明犯罪事實存否所必
    要。再者，證人庚○○、己○○之警訊筆錄經本院當場提示
    調查，證人庚○○、己○○確認先前確有如此陳述，並引為
    證詞之一部份，給予被告及辯護人詰問之機會，已非傳聞證
    據。故其等於警詢中之證言自得為證據，而有證據能力，合
    先敘明。
三、按刑事訴訟法第159條之3第3款規定，被告以外之人於審判
    中「所在不明而無法傳喚或傳喚不到者」，其於檢察事務官
    、司法警察官或司法警察調查中所為之陳述，經證明具有可
    信之特別情況，且為證明犯罪事實之存否所必要者，得為證
    據。證人甲○○經本院兩度傳喚、囑託拘提均不到場，而其
    先前於97年6月9日警訊筆錄之陳述，確有特別可信之原因（
    詳後述），且為認定事實所必要，故其警訊筆錄之陳述，應
    有證據能力。
四、惟此僅係確定上開陳述有無證據能力而已，至該證據具有證
    據能力後，其證據力之強弱問題（指證明力），仍待法院綜
    合全辯論意旨及調查證據所得，依法認定之。本案其餘卷證
    ，公訴人、被告及辯護人均不爭執證據能力，是後述所引用
    證據之證據能力均無疑義，合先敘明。
貳、實體部分：
一、認定犯罪事實所憑之證據及理由
  (一)訊據被告乙○○矢口否認有何販賣毒品海洛因之犯行，辯稱
    ：我認識甲○○、己○○、丙○○，但我沒有販賣海洛因。
    庚○○確實有拿錢給我，有兩次，每次約三、四萬元，這
    是丙○○欠我的錢，但是我沒有叫庚○○去拿香煙盒（見97
    年12月16日審理筆錄P.7）。我沒有販賣毒品給己○○，
    我有去過他的套房，但是己○○要向我借錢，而且我們也沒
    有約在彰化見面過，我只有帶他去買衣服過（見97年9月5日
    準備程序筆錄P.2）。己○○他欠我錢，利息錢沒有給我，
    總共欠我十萬多，他一次向我借十萬元，加上利息十多萬，
    97年2、3月間向我借錢之後就都不還我，我常常向他要錢，
    所以他陷害我（見97年12月16日審理筆錄P.22）。97年5
    月21日我確實有跟甲○○見面，因為他要向我借錢，我沒有
    借給他，他欠我三萬元但他那天才還給我一萬元，我拿了一
    萬元之後就發生口角衝突，我認為這是他陷害我的（見97年
    9月5日準備程序筆錄P.2）云云。
  (二)按證人之陳述有部分前後不符，或相互間有所歧異時，或因
    記憶淡忘、或事後迴護被告、或因其他事由所致，究竟何者
    為可採，法院仍得本其自由心證予以斟酌，非謂一有不符或
    矛盾，即應認其全部均為不可採信；尤其關於行為動機、手
    段及結果等之細節方面，證人之證言，有時亦有予渲染之可
    能；然其基本事實之陳述，若果與真實性無礙時，則仍非不
    得予以採信（最高法院74年臺上字第1599號判例要旨、90年
    度臺上字第6078號判決要旨參照）；況認事採證、證據之取
    捨及證據證明力之判斷，俱屬事實審法院之職權，苟無違證
    據法則，自不能指為違法；是供述證據前後雖有差異或矛盾
    ，事實審法院非不可本於經驗及論理法則，斟酌其他情形，
    作合理之比較，定其取捨；其就供述證據之一部，認為真實
    者，予以採取，亦非法則所不許。因之，證人供述之證據，
    前後縱有差異，事實審法院依憑證人前後之供述證據，斟酌
    其他證據，本於經驗法則與論理法則，取其認為真實之一部
    ，作為論罪之證據，自屬合法（最高法院90年度臺上字第69
    43號判決要旨參照）。又按施用毒品者所稱其向某人買受毒
    品之指證，不得作為有罪判決之唯一證據，仍須調查其他必
    要之證據，以察其是否與事實相符。所謂必要之補強證據，
    固不以證明販賣毒品犯罪構成要件之全部事實為必要，但以
    與施用者之指證具有相當之關聯性為前提，其經與施用者之
    指證綜合判斷，已達於確信施用者之指證為真實者，得為有
    罪之認定。海洛因、甲基安非他命既係毒品，無論持有、施
    用、販賣，均屬違法，為治安機關所嚴查，乃眾所週知，是
    毒品交易通常係於隱密下進行，於通訊中亦鮮有明白直接以
    「毒品」、「海洛因」或「安非他命」等名稱或相近之用語
    稱之，幾均以暗語或彼此已有默契之含混語意而為溝通，則
    檢警合法執行通訊監察所得內容中，雖雙方未明示購買毒品
    ，苟無違背經驗法則及論理法則，仍得據以認定毒品交易行
    為之存在。販賣毒品因係一手交錢，一手交貨，過程匆促，
    對象不多，非必使用販賣工具或記載帳冊。此種交易方式，
    因交易時間短暫，未必有第三者知悉其情事，且茍非檢警事
    先獲知情報，甚難於交易現場當場查獲。法院固不應僅憑購
    買者片面之指證，據以認定被告販賣毒品之犯行，然購買者
    之指證在證據法則上既屬人證之一種，與被告之自白不得作
    為認定事實唯一證據之情形不同，如購買者之指證並無矛盾
    或瑕疵，亦未違背經驗法則與論理法則時，自不應僅因無法
    查得其他直接佐證，即對購買毒品者所為對販毒者不利之指
    證，全然捨棄不採。
  (三)販賣予證人丙○○部分：
  1.證人（丙○○之妻）庚○○於本院審理中結證稱：「（你在
    97年2月19日警訊筆錄時及97年11月17日檢察官偵查中所說
    的有何意見？提示並告以要旨）我有這樣說。這是出於我的
    自由意識所陳述，警察對我沒有強暴、脅迫等不法行為。（
    何時認識乙○○？）我與他沒有很熟，他與我先生是朋友。
    ..我先生都叫他『萬寶』。我認識『萬寶』也有五年的時間
    ..（你說你都是去萬寶家美而美早餐店跟萬寶拿毒品，請詳
    述？）我不確定是否是毒品，我都是拿一個香煙盒，是我先
    生叫我拿錢給他，我就拿錢給他。他叫我把東西拿回來就好
    。兩次的金額一次都是六、七萬或七、八萬左右，我先生說
    不夠的錢後來再跟他算。（你在97年2月19日警訊筆錄說第
    一次半兩九萬五，第二次一兩十八萬五千，為何與你現在說
    的有點出入，你之前陳述比較清楚還是現在比較清楚？）應
    該都是一樣的。因為行情就是這樣，因為警察問我一兩大約
    多少錢，半兩大約多少錢。我當時是說我知道的行情價錢。
    這些行情價錢都是從我先生那邊聽來的。我先生拿給我的錢
    叫我拿給被告，我都沒有點，我直接拿給被告的。（香煙盒
    放置在電線桿的情形如何？被告當時如何交易的？）我不知
    道他如何放，我告訴被告這些錢是我先生叫我拿錢給你，被
    告叫我騎出去前面有一個電線桿有一個香煙盒叫我自己拿。
    我沒有打開香煙盒。（你作這些事情會不會很緊張？）當然
    。不緊張。（你於警訊說97年1月初，偵訊中又說是在年底
    ，你的年底是何時？）就是羈押前新曆年前的年底。距離我
    1月23日被羈押前的年底，約在96年11、12月間，因為我記
    得我在羈押前約有一個多月沒有看到乙○○。」「（你在警
    詢、偵訊說你是交易毒品海洛因，為何你現在會改說不會定
    是毒品，你是否有壓力嗎？）我沒有壓力。我印象中我先生
    有跟他談過毒品的事情，他們是合資或是向被告購買的我不
    瞭解。我自己沒有直接跟他買過，我沒有辦法確定那個就是
    毒品。（你從八十幾年吸食毒品到這次購買毒品，你不知道
    香煙盒裡面是什麼？）我不是不知道，我是不確定那裡面是
    不是毒品。（你認為這樣的交易過程是否是買賣毒品？）證
    人不答（證人哭泣）。（你是否壓力很大？）沒有。」等語
    （見97年12月16日審理筆錄P.3-7），依據本院直接審理所
    視，證人庚○○於審理中作證時，確實承受來自被告之壓力
    ，說詞不無維護被告之處，對於所述在乙○○住家後面巷子
    之交易過程（在電線桿下拿香菸盒，另將現金交付乙○○）
    ，本院訊問其當時是否很緊張？庚○○先脫口而出「當然」
    ，隨即改稱「不緊張」，且庚○○陳述並非不知道香菸盒裡
    可能藏有海洛因，只是陳稱自己沒有打開來看，所以不能肯
    定。然庚○○自82年間就有煙毒前科、曾經觀察勒戒、強制
    戒治、因施用毒品被判徒刑（見本院卷一內庚○○前科紀錄
    表），97年1月23日為警搜索庚○○與丙○○之住處，發現
    毛重8.4公克海洛因（見臺灣彰化地方法院檢察署97年度偵
    字第484號起訴書所載），以庚○○多年施用毒品經驗，對
    於上述怪異的交易方式，當知香菸盒中就是毒品，否則無須
    如此神秘緊張。又證人庚○○於97年1月23日被搜索進而收
    押，並於97年2月19日警訊中陳述上述交易模式，並陳述毒
    品來源是「萬寶」男子，檢察官才進而鎖定被告進行偵查，
    故對於96年11、12月間之通訊資料已經不可能進行監聽蒐證
    ，而被告乙○○亦不否認在住家後面巷弄間向庚○○收取現
    金之事實，如果真的是「收取丙○○清償還款」，何需如此
    神秘？何不光明正大在家中收款？故證人庚○○所述交易行
    為應即係交易毒品。又販毒交易時間，經證人庚○○再三確
    認係97年1月23日被羈押前一個多月發生，應係96年年底，
    而交易金額部分，庚○○於警訊中陳述：半兩9萬5000元（
    見本院卷一內97年2月19日警訊筆錄），在檢察官偵訊中結
    證大致相同（見本院卷一內97年11月7日偵訊筆錄），並審
    理中澄清其警訊中所稱「第二次1件18萬5000元」係稱行情
    為一兩市價18萬5000元，並非指第2次交易購買一兩，故證
    人庚○○之陳述前後一致，並無瑕疵矛盾，至於本院審理中
    稱價金六、七萬元或七、八萬元，或係因時間已久記憶模糊
    ，當以警偵訊中所述金額為準，故其警偵訊中證述，可堪採
    信。
  2.證人丙○○因罹患下咽喉癌，在97年10月3日本院另案（97
    年度訴字第966號案件）及本案審理期日時，已經不能言語
    ，但可以用點頭、搖頭表示意見，經本院諭知具結義務及偽
    證處罰後，其以搖頭表示庚○○先前證述（兩次在被告乙○○住家後面巷子交付現金給乙○○購買毒品）係不實在，並
    以點頭表示自己從未叫庚○○拿錢給被告乙○○，但經本院
    提示先前被告乙○○都已經承認有在巷弄間收到庚○○交付
    兩次現金之陳述，證人丙○○發現無法自圓其說，只好雙手
    攤開，表示無法解釋（見本院97年12月16日審理筆錄P.26-2
    7）。證人丙○○於本院審理中，維護被告乙○○之心意甚
    為明顯，並且與乙○○、庚○○之陳述均相矛盾。而證人丙○○先前於97年2月25日警訊筆錄（彰警刑偵三字第0970031
    794號卷P.42）中陳述：「（你太太庚○○供稱你們所吸食
    、販賣之毒品來源是向綽號.. 『萬寶』之男子所購買是否
    屬實？）我確實曾向『萬寶』購買毒品海洛因，…。『萬寶
    』長的胖胖的，我都是以電話和他們連絡的。『萬寶』的連
    絡電話是0000-000000、0000-000000。…（你如何向『萬寶
    購買毒品…？）我向『萬寶』購買毒品海洛因都是先以電話
    連絡後，再約定見面地點，多是約於他家後門的巷子內；每
    次交易『半件』價格約新台幣9萬5000元到10萬元不等。..
    （你所指的『半件』、『1件』是何意？）是指台斤『半兩
    』、『1 兩』。（你太太庚○○在被聲押後，你是否與『萬
    寶』仍有聯絡？）我與他仍有聯絡，他因為怕太太供出他，
    所以避居台中，詳細住處我不清處。」等語，而經比對本院
    職權調閱之通聯記錄，證人丙○○之家用電話000000000、
    手機0000000000號，於97年2月11、13、15、16、20、22、
    23、24日仍與被告乙○○0000000000、0000000000號販毒手
    機有通聯（見97年10月31日筆錄P.14-15，及本院卷二內通聯
    記錄），證人丙○○所述屬實，且具有特別可信性，應堪採
    信。
  3.被告及辯護人辯護意旨雖以：丙○○、庚○○係因借貸糾紛
    而挾怨報復被告，並提出證人丁○○為證明。證人丁○○在
    本院審理中雖證稱：因為自己出獄後隔天起約為期一個月，
    住在丙○○家的樓上，看過被告乙○○向證人丙○○催討簽
    注六合彩之賭債六萬多元，共約兩三趟，都是昨天簽今天討
    債，今天簽明天又來討債等語（見97年12月16日審理筆錄P.
    8-12），然證人丁○○係96年1月4日服刑至97年4月4日完畢
    ，97年4月5日出獄（見本院卷三內丁○○之台灣高等法院在
    監在押紀錄表），故證人丁○○看到97年4、5月間催討當
    期簽注之賭債，就與證人庚○○97年2月19日警訊、丙○○
    97年2月25日警訊供述毫無關連，故不能藉此否定證人丙○○、庚○○警訊筆錄之證明力。
  4.起訴書記載被告乙○○於「不詳時間」販賣海洛因給丙○○
    ，公訴檢察官雖補充稱應係「97年1月間」，雖與本院認定
    之「96年11、12月間某日」不同，但本院認定亦未超出起訴
    書所稱範圍，並無訴外裁判問題，又起訴書所稱交易地點「
    彰化縣鹿港鎮○○○路6之2號4樓附近巷子內」，公訴檢察
    官更正為「彰化縣鹿港鎮○○里○○路395號住處後門巷弄
    內」，但與起訴書所指之交易行為仍屬同一，屬於可更正之
    範圍，故准予更正。
  (四)販賣給證人己○○部分：
  1.證人己○○前於96年12月18日停止強制戒治出所，97年6月6
    日被搜索並逮捕收押至今（見本院卷一內己○○前科資料表
    ），證人己○○於97年6月6日（被逮捕當天）於檢察官偵訊
    中結證（97年度偵字第5462號卷P.21）：「（你跟乙○○買
    過幾次毒品？）約7-8次。（你每次都買多少？）有時買1
    萬元是半錢，1錢是2萬元。（你到彰化縣來買過幾次？）2
    次。」等語。
  2.另經比對下列97年3月21日、22日己○○與被告乙○○兩人
    之通聯紀錄及對話內容：
┌───────────────────┬─────────┬──────────────────────┐
│通聯者及所使用之手機                  │日期、時間        │乙○○連接之基地台位置                      │
├───────────────────┼─────────┼──────────────────────┤
│000000000乙○○→發話→000000000己○○│2008/3/21 15:41:09│彰化市○○路○段605號5樓頂(F)                │
│乙○○：你在哪，我再20分到你那裡      │          15:41:39│彰化縣彰化市○○里○○○路297號4樓頂(F)     │
│己○○：你要下來哦，我想說要你多拿一組│                  │                                            │
│        來。                          │                  │                                            │
│（彰警刑偵三字第0970031794號卷P.14）  │                  │                                            │
│000000000乙○○→發話→000000000己○○│2008/3/21 16:09:39│台中市○區○○路212-4號(F)                  │
│                                      │          16:09:47│台中市○區○○里○○鄰○○街124號12樓頂及屋凸 │
│000000000乙○○→發話→000000000己○○│2008/3/21 17:13:06│台中市○區○○里○鄰○○路350巷45號7樓頂(F)  │
│                                      │          17:13:49│台中市○區○○里○鄰○○路350巷45號7樓頂(F)  │
│000000000己○○→發話→000000000乙○○│2008/3/21 17:34:32│台中市○○○路943號13F屋頂(F)               │
│                                      │          17:36:19│台中市○○○路943號13F屋頂(F)               │
│000000000乙○○→發話→000000000己○○│2008/3/21 18:29:27│台中市○○路121-30號3樓頂-西屯區(F)         │
│                                      │          18:29:44│台中市○○路121-30號3樓頂-西屯區(F)         │
│000000000乙○○→發話→000000000己○○│2008/3/21 21:10:21│台中縣太平市○○里○○路639巷7號7樓頂(F)    │
│乙○○：甘有拿？                      │          21:11:52│台中縣太平市○○里○○路639巷7號7樓頂(F)    │
│己○○：沒，..他沒那麼多，他要的是我拿│                  │                                            │
│        的那種，他那是一、二萬的那種，│                  │                                            │
│        他一直拿二萬要給我。          │                  │                                            │
│乙○○：你不是說你有朋友可以問？      │                  │                                            │
│己○○：我是怕那種的，你不合..        │                  │                                            │
│乙○○：那怎麼辦，另外你朋友在問的，你│                  │                                            │
│        不問看看..那種10、20萬的算卡沒│                  │                                            │
│        在問哦？我要啥麼，你就知啊，..│                  │                                            │
│        你看一看啊。                  │                  │                                            │
│己○○：我問看看好了。                │                  │                                            │
│（彰警刑偵三字第0970031794號卷P.14）  │                  │                                            │
├───────────────────┼─────────┼──────────────────────┤
│000000000己○○→發話→000000000乙○○│2008/3/22 13:56:36│彰化縣鹿港鎮○○路120號13F屋頂(F)           │
│己○○：大仔                          │          13:57:35│彰化縣鹿港鎮○○路120號13F屋頂(F)           │
│乙○○：你之前朋友不是有到海口？我快瘋│                  │                                            │
│        了                            │                  │                                            │
│（彰警刑偵三字第0970031794號卷P.14）  │                  │                                            │
│000000000乙○○→發話→000000000己○○│2008/3/22 15:48:46│彰化縣彰化市○○路○段726巷30號(F)          │
│乙○○：你在幹什麼？在等我？..可能要晚│          15:49:55│彰化縣彰化市○○路○段726巷30號(F)          │
│        一點，我有拜託一個朋友了，..有│                  │                                            │
│        卡高啦.. 你那邊是出多少？     │                  │                                            │
│己○○：在家中..在卡電話，他就拿二萬元│                  │                                            │
│        來而已。                      │                  │                                            │
│乙○○：卡晚一點，再卡晚一點          │                  │                                            │
│（彰警刑偵三字第0970031794號卷P.14）  │                  │                                            │
│000000000己○○→發話→000000000乙○○│2008/3/22 17:55:18│台中縣霧峰鄉○○段丁台小段0000-0000地號(F)  │
│                                      │          17:55:45│台中縣霧峰鄉○○段丁台小段0000-0000地號(F)  │
│000000000乙○○→發話→000000000己○○│2008/3/22 19:00:59│台中市○區○○○路98號(F)                   │
│                                      │          19:01:04│台中市○區○○○路98號(F)                   │
│000000000乙○○→發話→000000000己○○│2008/3/22 19:01:52│台中市○○○街141號13F屋頂(F)               │
│                                      │          19:02:04│台中市○區○○路212-4號(F)                  │
└───────────────────┴─────────┴──────────────────────┘
    上述97年3月21日15時41分09秒起之譯文中，證人己○○說
    「你要下來哦，我想說要你多拿一組來。」表示己○○係向
    被告乙○○拿取某樣物品，又97年3月21日21時10分21秒之
    譯文內，己○○說「沒，.. 他沒那麼多，他要的是我拿的
    那種，他那是一、二萬的那種，他一直拿二萬要給我。」表
    示有一位朋友也要買2萬的某種物品，但被告乙○○答稱「
    那怎麼辦，另外你朋友在問的，你不問看看.. 那種10、20
    萬的算卡沒在問哦？我要啥麼，你就知啊，.. 你看一看啊
    。」表示自己希望一次進行10萬、20萬元之交易，己○○只
    好說「我問看看好了」，表示願意再去探詢有無人要購買10
    、20萬元的物品。上述監察譯文即可證明被告乙○○係為自
    己利益計算之賣方，並非僅帶同證人己○○前去向他人購毒
    之介紹人而已。
  3.證人己○○於本院審理中到庭作證時，雖然承認確實有警偵
    訊筆錄中購買之次數、地點、金額等事實，並稱「應該是七
    、八次左右。有時候買半錢，有時候買一錢。通常買一萬元
    的時候比較多，兩萬元約有二、三次，其他都是一萬元的。
    」等語（見本院97年12月16日審理筆錄P.19），但否認是向
    被告乙○○購毒，而是由被告乙○○陪同前去向他人購毒（
    見同上筆錄P.14-21）。但針對上述97年3月21日21時10分21
    秒通訊監察譯文，證人己○○證稱：「（乙○○是否常常要
    你去找十萬、二十萬元的那種大咖？）他有這樣說，但是別
    人都只要一、兩萬的。」（見同上筆錄P.19）就可證明被告
    乙○○係為自己利益計算，乙○○希望可以一次賣10萬、20
    萬元鉅額價格數量之毒品。如果只是單純帶人去買毒品，無
    須關心一次能賣出多少毒品。又97年3月22日15時48分46秒
    起之通訊監察譯文，乙○○說「我有拜託一個朋友了.. 有
    卡高啦.. 你那邊是出多少？」，這也表示乙○○的貨源價
    格稍高，乙○○擔心不能成交，這也超過介紹人的角色。證
    人己○○到庭證述時，雖然處心維護被告乙○○，但己○○
    與乙○○之通訊監察譯文已經顯露二人就是買賣雙方，證人
    己○○翻供後維護被告乙○○之說詞，不足採信，應以證人
    己○○經警偵訊中證述向被告乙○○購毒之說法為可信。至
    於購買之金額數量，證人記憶力有限，供述稍有出入，應以
    其中最有利被告之認定，即購買7次，其中2次為1錢（每次
    價金兩萬元），另5次為購買半錢（每次價金一萬元）。至
    於購買時間97年3月初至6月3日，證人己○○共與被告乙○○共59天有通聯記錄（見97年10月31日筆錄整理P.21-33）
    ，可知兩人交情匪淺，其中7天為交易時間，亦與客觀證據
    並無矛盾。又97年6月6日證人己○○在台中市○區○○路
    2-138號7樓之16被搜索時，查扣6小包海洛因（純度33.05
    ％，純值淨重1.88公克）、1包糖粉（淨重10.67公克），經
    法務部調查局鑑定無誤（該局97年8月7日調科壹字00000000
    000號鑑定書，已影印附本院卷一），證人己○○於97年6月
    6日警訊筆錄中亦證稱該扣案海洛因毒品即是向被告乙○○
    購買，此一扣案物品亦與證人己○○之供述吻合。
  4.被告及辯護人雖辯稱：證人己○○與被告有金錢借貸恩怨，
    所以挾怨報復云云，並請求調查證人戊○○。經本院審理期
    日傳訊證人戊○○，其證稱：知道己○○曾向被告借錢，最
    後欠十幾萬元，但這都是聽被告在打牌時所說的，沒見過被
    告與己○○發生爭執等語（見97年12月16日審理筆錄P.22-2
    4）。因此可知該證人戊○○所知借貸關係，也全是傳聞得
    來，不得作為證據。被告於審理中表示曾經帶證人己○○去
    看車、買過衣服（見同上筆錄P.21），且本案全部通訊監察
    所得之譯文中，並無被告與證人己○○爭執之對話，反而是
    97年4月20日雙方有下列通聯及監聽譯文：
┌───────────────────┬─────────┬────────────────────┐
│通聯者使用之手機                      │日期、時間        │乙○○連接基地台位置                    │
├───────────────────┼─────────┼────────────────────┤
│000000000乙○○→發話→000000000己○○│2008/4/20 16:01:03│彰化縣和美鎮○○里○○路99號五樓頂      │
│                                      │          16:01:28│彰化縣和美鎮○○里○○路○段548號五樓   │
│000000000乙○○→發話→000000000己○○│2008/4/20 16:53:10│台中市○○區○○路338巷1號9樓           │
│                                      │          16:53:31│台中市○○區○○路338巷1號9樓           │
│000000000乙○○→發話→000000000己○○│2008/4/20 17:41:37│台中市○區○○里○○鄰○○路○段16號四樓頂│
│乙○○：你在樓上，還是沒回來？        │          17:42:03│台中市○區○○里○○鄰○○街124號12樓頂   │
│己○○：在樓上阿                      │                  │                                        │
│乙○○：有人嘛？                      │                  │                                        │
│己○○：沒勒                          │                  │                                        │
│乙○○：我在樓下，車找不到地方，不然你│                  │                                        │
│        下來，我拿一件衣服給你。      │                  │                                        │
│己○○：喔，好。                      │                  │                                        │
│（97年度聲監續字第91號卷內，已影印附本│                  │                                        │
│院卷一內）                            │                  │                                        │
└───────────────────┴─────────┴────────────────────┘
    由上述97年4月20日通訊內容就可證明，被告當日16時許，
    由彰化開車出發到台中市己○○住處欲拜訪之，還特別帶了
    一件衣服要送給己○○，可知兩人交情頗深，己○○不至於
    故意虛構被告販毒情節以陷害被告，因此被告之辯解即難採
    信。
  (五)販賣給證人甲○○部分：
  1.證人甲○○於97年6月8日施用毒品，於97年6月9日經採尿呈
    現第一、二級毒品陽性反應，經臺灣台中地法院97年度訴字
    第3124號判決處有期徒刑11月、6月，定應執行刑1年3月，
    有該判決附本院卷內可證。又證人甲○○經本院傳喚、囑託
    拘提不到庭，但甲○○先前於97年8月5日檢察官偵訊筆錄中
    結證（97年度偵字第5463號卷P.31）：「（你的警詢筆錄是
    否實在？）實在。.. （你在手機裡面是怎麼記錄的？）我
    是記錄『大仔』，他就是乙○○..。（你跟大仔買過幾次毒
    品？）忘記了，大約3次左右，我有時候會跟他去他妹妹那
    邊打麻將。（你最後一次跟他買是什麼時候？）應該是通訊
    監察譯文約在台東仔正門那一次。（那應該是在97年5月21
    日那天？）是。（那次你跟他買多少？）1錢2萬2千元。
   （誰是台東仔？）那是一個在台中市○○路跟振興路口的工
    廠。（你是跟他一手交錢一手交貨？）是。..（你是照事實
    說，你不會害他？）是。」等語，明確指訴曾經三次向被告
    乙○○購買海洛因。
  2.被告乙○○於本院97年8月8日接押訊問程序中陳稱：「（甲○○為何也說向你買毒品？）我沒有賣毒品。這個人是在我
    堂妹家裡打麻將時經由朋友介紹的，人家叫他阿宏，他也要
    跟我借錢。」等語，核與證人甲○○97年6月9日警訊中陳述
    兩人認識原因「（你與乙○○是如何認識的？）是一個朋友
    名叫阿發仔介紹我認識的.. （你是否知道乙○○目前居住
    的住處？…）我不知道他的住處，但知道他都到他妹妹家去
    打牌，我於去【96】年12月曾經和發仔到他妹妹家和他打牌
    。是台中市○○○路上的巷子內一幢公寓。」等語（彰警刑
    偵三字第0970031794號卷P.35），互核一致，兩人確實因打
    牌而相識，加上下列通訊監察譯文證明雙方有毒品買賣關係
    ，證人甲○○之警訊筆錄有特別可信性。而被告乙○○辯稱
    證人甲○○是向被告借高利貸，因欠錢而虛構購毒情節挾怨
    報復云云。然查97年3月21、22日下列通聯及譯文內容，證
    明雙方並非僅為金錢借貸關係：
┌───────────────────┬─────────┬────────────────────┐
│通聯者使用之手機                      │日期、時間        │乙○○連接之基地台位置                  │
├───────────────────┼─────────┼────────────────────┤
│000000000乙○○→發話→000000000甲○○│2008/3/21 19:07:31│台中縣梧棲鎮○○路○段699號地下一樓     │
│                                      │          19:08:13│台中縣梧棲鎮○○里○○路○段1083號      │
│000000000甲○○→發話→000000000乙○○│2008/3/21 21:28:43│台中市○區○○里○鄰○○○路198號4樓頂   │
│                                      │          21:28:57│台中縣太平市○○里○○路639巷7號7樓頂   │
│000000000甲○○→發話→000000000乙○○│2008/3/21 23:20:21│台中市○區○○里○鄰○○○路198號4樓頂   │
│                                      │          23:20:41│台中縣太平市○○里○○路639巷7號7樓頂   │
├───────────────────┼─────────┼────────────────────┤
│000000000乙○○→發話→000000000甲○○│2008/3/22 15:50:20│彰化縣彰化市○○路○段726巷30號(F)      │
│甲○○：喂，大仔哦                    │          15:50:46│彰化縣彰化市○○路563巷15-2號(F)        │
│乙○○：我從昨天找到現在只找到一個..卡│                  │                                        │
│        晚一下                        │                  │                                        │
│甲○○：沒關係，卡晚一點沒關係..      │                  │                                        │
│乙○○：按呢你就先準備一下好了..      │                  │                                        │
│（彰警刑偵三字第0970031794號卷P.15）  │                  │                                        │
│000000000乙○○→發話→000000000甲○○│2008/3/22 19:24:14│台中市○區○○里○○鄰○○街124號12樓頂   │
│乙○○：你在哪裡？                    │          19:25:02│台中市○區○○路212-4號(F)              │
│甲○○：我在義..社區這邊              │                  │                                        │
│乙○○：你告訴我你在哪裡等我          │                  │                                        │
│甲○○：現在才湊到六張而已另一個人還沒│                  │                                        │
│        拿來                          │                  │                                        │
│乙○○：你昨天不是說有.. 我一直去人家 │                  │                                        │
│        拜託呢.. 明天有沒有辦法.. 我先│                  │                                        │
│        給你方便，我現在都用現金去跟人│                  │                                        │
│        家拿，我的上游不給方便，你看看│                  │                                        │
│        明天到後天如何。              │                  │                                        │
│甲○○：按呢我先卡給另一個            │                  │                                        │
│乙○○：你看怎樣不要再拖了            │                  │                                        │
│（彰警刑偵三字第0970031794號卷P.15）  │                  │                                        │
│000000000乙○○→發話→000000000甲○○│2008/3/22 19:25:23│台中市○區○○里○○鄰○○街124號12樓頂   │
│                                      │          19:26:35│台中市○區○○里○○鄰○○街124號12樓頂   │
│000000000甲○○→發話→000000000乙○○│2008/3/22 19:28:11│台中市○區○○里○○鄰○○路○段16號四樓頂│
│甲○○：大仔，我看卡晚一點，另一個還沒│          19:29:06│台中市○區○○里○○鄰○○路○段16號四樓頂│
│                                      │                  │                                        │
│乙○○：不然你從昨天就一直那個，我給你│                  │                                        │
│        明天到後天再給我呢            │                  │                                        │
│甲○○：我知啦，我最主要看他有沒有肯定│                  │                                        │
│        ，看他有沒有答應，要不然雙方欠│                  │                                        │
│乙○○：好啦，看你怎麼樣              │                  │                                        │
│（彰警刑偵三字第0970031794號卷P.15）  │                  │                                        │
└───────────────────┴─────────┴────────────────────┘
    上述譯文可以證明97年3月21日證人甲○○先以電話向被告
    乙○○要買某樣物品，乙○○於97年3月22日表示昨天至今
    終於找到該樣物品，但甲○○電話中又說自己只有「6張」
    應即為6000元現金之意，結果乙○○很不高興地說「你昨天
    不是說有.. 我一直去人家拜託呢.. 明天有沒有辦法.. 我
    先給你方便，我現在都用現金去跟人家拿，我的上游不給方
    便，你看看明天到後天如何。」，表示這項物品也是要現金
    去向上游拿貨，上游都不給方便（亦即不能賒欠上游現金）
    ，結果乙○○下最後通牒期限「我給你明天到後天再給我呢
    」。上述譯文內容所說物品應即為毒品，才有所謂「拿現金
    跟上游拿，上游不給方便」之對話內容。由此即可證明，證
    人甲○○警偵訊中所述向被告乙○○購買毒品，並非虛構，
    而被告乙○○辯稱只有跟證人甲○○金錢借貸云云，並非真
    實。
  3.證人甲○○於偵訊中結證：97年5月21日在台中市○○路與
    振興路口，向被告乙○○購買一次海洛因1錢2萬2千元等情
    ，另有下列通聯記錄及監聽譯文可證：
┌───────────────────┬─────────┬────────────────────┐
│通聯者使用之手機                      │日期、時間        │乙○○連接之基地台位置                  │
├───────────────────┼─────────┼────────────────────┤
│000000000甲○○→發話→000000000販毒者│2008/5/21 11:24:12│彰化縣鹿港鎮○○路120號13F屋頂(F)       │
│甲○○：大哥你什麼時候有空上來打麻將，│          11:25:31│彰化縣鹿港鎮○○里○○鄰○○○路45-1      │
│        我告訴朋友，要向你借現金啦    │                  │                                        │
│乙○○：現在是怎樣，我怕沒得借你，你要│                  │                                        │
│        借多少，我喬一下，看看啦，有去│                  │                                        │
│        也是晚點。                    │                  │                                        │
│甲○○：麻煩一下，要不然朋友在問。    │                  │                                        │
│（彰警刑偵三字第0970031794號卷P.11）  │                  │                                        │
│000000000甲○○→發話→000000000販毒者│2008/5/21 16:59:07│彰化縣和美鎮鎮○里○○路○段668號4F頂(F) │
│甲○○：我在工作，差不多6點           │          16:59:40│彰化縣和美鎮鎮○里○○路○段668號4F頂(F) │
│乙○○：你幾點會回來，我上去也差不多  │                  │                                        │
│        6點                           │                  │                                        │
│（彰警刑偵三字第0970031794號卷P.11）  │                  │                                        │
│000000000販毒者→發話→000000000甲○○│2008/5/21 18:41:33│台中市○區○○街47號8F頂(F)             │
│甲○○：大仔，你到了沒，你現在在市內？│          18:42:03│台中市○區○○○街109號16樓之6(F)       │
│        我要去台東仔，你在那等我      │                  │                                        │
│乙○○：好，那你過來                  │                  │                                        │
│甲○○：台東仔正門                    │                  │                                        │
│（彰警刑偵三字第0970031794號卷P.11）  │                  │                                        │
│000000000甲○○→發話→000000000販毒者│2008/5/21 18:50:12│台中市○區○○路801號12樓(F)            │
│甲○○：塞車啦                        │          18:50:31│台中市○區○○路1479號(F)               │
│乙○○：台東仔再上來100公尺           │                  │                                        │
│甲○○：好                            │                  │                                        │
│（彰警刑偵三字第0970031794號卷P.11）  │                  │                                        │
│000000000販毒者→發話→000000000甲○○│2008/5/21 18:55:32│台中市○區○○里○○鄰○○路299號4樓頂(F) │
│甲○○：大仔                          │          18:55:53│台中市○區○○里○○鄰○○路299號4樓頂(F) │
│乙○○：沒看到                        │                  │                                        │
│甲○○：你再繞過來就有了              │                  │                                        │
│（彰警刑偵三字第0970031794號卷P.11）  │                  │                                        │
└───────────────────┴─────────┴────────────────────┘
    被告乙○○於審理中陳稱，上述97年5月21日通話中「台東
    仔」是台中市○○路上一家「台東紡織」工廠；惟辯稱當天
    是要向證人甲○○收款1萬元，但甲○○尚未還完，所以才
    挾怨報復云云（見審理筆錄P.8-9），但依據當日11時24 分
    12秒譯文內容，證人甲○○並未說要還款，而是說有一位朋
    友也要向被告乙○○「借現金」（暗語），首先已可證明當
    日見面目的並非是甲○○要還款，否則證人甲○○在電話中
    大可直接說明還款意思。而證人甲○○說有一位朋友也要借
    現金云云，也有可疑，因借貸能否成功要看借款人之信用狀
    況，如非熟識之人不可能隨便借得金錢，所以譯文中一位朋
    友要借現金，應該也是暗語。而當天約在台中市○○路與振
    興路口之工廠前見面，目的不是借款、也不是還款，在馬路
    上更不可能打麻將，證人甲○○於警偵訊中證稱該日交易毒
    品，應堪採信為真。
  (六)被告刻意湮滅與購毒者聯絡之證據，卻留下破綻：
  1.警方偵查之初，97年2月25日依據丙○○警訊中指訴，得知
    販毒者「萬寶」使用0000000000、0000000000號電話；97年
    8月5日證人甲○○在檢察官偵訊時當庭出示手機裡聯絡簿記
    載「大仔」聯絡電話0000000000號。但上述三支門號使用登
    記者都不是被告乙○○，97年6月9日警方逮捕乙○○之首日
    ，訊問被告乙○○是否使用上述三支與購毒者聯絡之電話，
    被告乙○○答稱「我不知道那些門號」（見彰警刑偵三字第
    0970031794號卷P.2），在羈押審理中亦同樣否認之。被告
    僅承認自己使用0000000000（自己名義申請之門號）、0000
    000000、0000000000（被逮捕當日所扣案之雙門號手機SIM
    卡）。被告於97年6月9日警偵訊、本院羈押審理中更表示不
    認識「己○○、甲○○」是何人。
  2.然被告於97年8月8日本院訊問時，改稱：己○○欠伊錢，而
    甲○○是在堂妹家打麻將認識的，也欠伊錢。但仍否認使用
    0000000000號行動電話與己○○聯絡，亦否認使用00000000
    00號電話與丙○○聯絡，僅承認可能使用過0000000000號行
    動電話（見本院97年8月8日筆錄P.4）。然經本院依職權調
    閱通聯紀錄比對後，發現：販毒用之0000000000與00000000
    00號SIM卡，均搭配過同一支序號000000000000000號手機空
    機，極可能為同一人持有。而被告於97年6月9日被扣案0000
    000000電話SIM卡，97年2月17日8時55分28秒至同日9時11分
    51秒，所搭配之手機序號000000000000000，與販毒用
    0000000000門號97年2月17日14時09分03秒至97年4月24日止
    ，所搭配使用之000000000000000序號相同，亦與販毒用
    0000000000門號於97年4月29日20時38分25秒至97年5月11
    日1時59分48秒止，所搭配之序號000000000000000相同（見
    本院卷二通聯記錄，亦可見本院97年10月31日筆錄所整理）
    ，被告與三支販毒門號0000000000、0000000000、00000000
    00之間的關連性即可建立，被告於審理期日才承認自己使用
    上述門號（見98年1月7日筆錄P.10-11）。證人指訴被告使
    用上述三個門號販毒，即屬真實可信。本院在0000000000（
    被告名義申請門號）、0000000000（被逮捕時扣案門號卡）
    通聯記錄中，完全找不到與三位購毒者之通聯記錄。由此可
    證，被告心思細密，在販毒之初就知道提前預防，提供給購
    毒者之聯絡號碼，與自己名義申請及私生活使用的號碼，均
    截然區分。被告將販毒用SIM卡不停更換，避免留下證據；
    但卻百密一疏，更換SIM卡卻不捨得丟棄序號0000000000000
    00手機，因此留下破綻。被告刻意隱匿通聯事實，先是否認
    認識己○○與甲○○，而後不得不承認與該二人認識，態度
    前後不一，更顯動機可議，若非先前有不法行為，何需如此
    掩飾！實有心虛之處。
  (七)按販賣毒品之所謂販賣行為，須行為人主觀上有營利意圖，
    且客觀上有販入或賣出毒品行為，即足構成，至於實際上是
    否已經獲利，則非所問；必也始終無營利之意思，而以原價
    或低於原價有償讓與他人，方難謂為販賣行為，而僅得以轉
    讓罪論處（參照最高法院93年度臺上字第1651號判決要旨）
    。又販賣海洛因毒品本無一定價格，各次買賣之價格，當亦
    各有差異，隨供需雙方之資力、關係之深淺、需求之數量、
    貨源之充裕與否、販賣者對於資金之需求如何即殷切與否，
    以及政府查緝之態度，進而為各種不同之風險評估，而為機
    動性之調整，是其價格標準，自非一成不變，且販賣者從各
    種「價差」或「量差」或係「純度」謀取利潤方式，或有差
    異，然其所圖利益之非法販賣行為目的，則屬相同，並無二
    致。本件被告所為各次販賣毒品犯行，雖因並未當場查獲販
    毒事實，且時隔久遠，而無從察知其販賣毒品確實購入金額
    ，惟毒品危害防制條例所處罰之「販賣」毒品罪，所著重者
    為在主觀上有藉以牟利之惡性，及對毒品之擴散具有較有償
    或無償轉讓行為更嚴重之危害性，被告「營利」之意圖係從
    客觀之社會環境、情況及證人、物證等資料，依據證據法則
    綜合研判認定；衡諸毒品海洛因量微價高，且依一般社會通
    念以觀，販賣行為在通常情形下均係以牟利為其主要誘因及
    目的，從而，舉凡其有償交易，除足反證其確另基於某種非
    圖利本意之關係外，通常尚難因無法查悉其販入價額作為是
    否高價賣出之比較，諉無營利之意思，阻卻販賣犯行之追訴
    。本件被告乙○○確有上開販賣毒品之行為，被告曾經在
    97年3月22日19時24分14秒與甲○○之通訊譯文中，表示自
    己也是要拿現金跟上游拿貨，上游不給方便等語，販毒本為
    重罪，若非圖謀暴利無須鋌而走險，已經調查屬實，考量社
    會大眾均知買賣海洛因係非法行為之客觀社會環境，依據上
    開積極證據及經驗法則綜合研判，被告乙○○應係意圖營利
    而販賣毒品，要無疑義。
  (八)綜上積極證據，被告乙○○確有販賣海洛因予丙○○、己○○、甲○○等購毒者之行為，被告空言辯稱：丙○○是還款
    給伊，己○○與甲○○因欠債而挾怨報復，伊無販賣毒品云
    云，應係事後卸責之詞，無足憑採。本件事證已臻明確，被
    告上開販賣第一級毒品之犯行，洵堪認定，應依法論科。
二、論罪科刑之理由：
  (一)按毒品危害防制條例第2條第2項第1款規定，海洛因係屬列
    管之第一級毒品，不得非法持有、施用、轉讓、販賣。按販
    賣毒品之所謂販賣行為，係行為人基於營利之目的，而販入
    或賣出毒品而言。販賣毒品者，其主觀上須有營利之意圖，
    且客觀上有販賣之行為，即足構成，至於實際上是否已經獲
    利，則非所問。即於有償讓與他人之初，係基於營利之意思
    ，並著手實施，而因故無法高於購入之原價出售，最後不得
    不以原價或低於原價讓與他人時，仍屬販賣行為。必也始終
    無營利之意思，縱以原價或低於原價有償讓與他人，方難謂
    為販賣行為，而僅得以轉讓罪論處（最高法院93年度臺上字
    第1651號刑事判決意旨參見）。核被告乙○○所為，係犯毒
    品危害防制條例第4條第1項之販賣第一級毒品罪。
  (二)被告販賣第一級毒品海洛因前持有第一級毒品之低度行為，
    為販賣第一級毒品之高度行為所吸收，均不另論罪。
  (三)再按94年2 月2 日修正公佈，於95年7 月1 日施行之刑法，
    基於刑罰公平原則之考量，杜絕僥倖之犯罪心理，並避免易
    致鼓勵犯罪之誤解，已刪除第56條連續犯之規定。行為人反
    覆實行之犯罪行為茍係在刑法修正施行後者，因法律之修正
    已生阻斷連續犯之法律效果，除認應合於接續犯、繼續犯、
    集合犯等實質上一罪關係而以一罪論處外，基於一罪一罰之
    刑罰公平性，自應併合處罰。而刑法上所謂集合犯是指立法
    者所制定之犯罪構成要件中，本就預定有數個同種類之行為
    將反覆實行之犯罪而言，是將各自實現犯罪構成要件之多數
    行為，解釋為集合犯，而論以一罪；是以對於集合犯，必須
    從嚴解釋，以符合立法者之意向。所謂集合犯，係指數犯罪
    構成要件中，本即預定有數個同種類之行為將反覆實行，雖
    其特質為行為含有反覆實行複數行為而評價為包括一罪，但
    並非其所有反覆實行之行為，皆一律認為包括一罪，仍須從
    行為人之主觀犯意，自始係基於概括性，行為之時、空上具
    有密切關係，且依社會通念，認屬包括之一罪為合理適當者
    ，始足當之，否則仍應依實質競合予以併合處罰。犯罪是否
    包括一罪之集合犯，客觀上，應斟酌其法律規定文字之本來
    意涵、實現該犯罪目的之必要手段、社會生活經驗中該犯罪
    實行常態及社會通念等；主觀上，則視其是否出於行為人之
    一次決意，並秉持刑罰公平原則，加以判斷（最高法院96年
    度臺上字第1850號、96年度臺上字第3531號、96年度臺上字
    第4969號、96年度臺上字第1168號判決意旨參照）。本件被
    告乙○○意圖營利而販賣毒品之各該次行為，為實現牟利之
    犯罪目的，依吾人之生活經驗，其犯罪之實行，固以反覆、
    繼續為常態，然其販賣之時間、販賣地點、販賣對象、販賣
    毒品種類均各自不盡相同，難認係出於被告之1 次犯罪決意
    ；況此類異時、異地且異其對象之販賣毒品行為，依社會通
    念，殊難認以評價為一罪為適當；再者，其多次販賣毒品，
    致該毒品氾濫，嚴重危害國人身心健康之犯罪結果，評價為
    集合犯之包括一罪，難謂符合法律規範本質，更與刪除連續
    犯之修法意旨相違，自不得認僅成立集合犯之包括一罪，是
    被告所犯之各次販賣第一級毒品犯行，均應予分論併罰，起
    訴意指認應論以「接續犯」，尚有未洽。
  (四)又被告犯後未知悔悟，一再飾詞卸責，且其本身並不施用毒
    品，亦無施用毒品判刑前科，僅因知悉毒品有暴利可圖，不
    惜殘害他人健康而販毒，又每次所販售金額多達一萬、二萬
    元以上，更在與己○○通聯中表示希望可以一次賣十萬、二
    十萬元之鉅額毒品，並非一般常見之小販。而證人己○○將
    購入毒品分裝販賣，已經本院一審判處重刑（97年度訴字第
    2220號判決），被告散布毒品流通，危害眾人，在販毒之初
    即規劃區分販毒用門號與自己私生活使用門號，圖免留下證
    據，可知其心思縝密，惡性重大，顯無情堪憫恕之處，自不
    應依刑法第59條之規定酌量減輕其刑。
  (六)爰審酌被告乙○○本只有賭博等前科紀錄（參卷附臺灣高等
    法院被告前案紀錄表），素行並非惡劣，但為謀暴利鋌而走
    險從事販毒交易，明知海洛因為第一級毒品，使用容易成癮
    ，濫行施用，非但對施用者身心造成傷害，且多有施用致死
    之案例，而因其成癮性，常使施用者經濟地位發生實質改變
    而處於劣勢，容易造成家庭破裂，危害許多家庭的圓滿幸福
    ，仍不顧其販賣對象可能面臨之困境，加以販賣，其販賣行
    為助長毒品流通，致生危害於社會甚鉅，且未能坦認犯行，
    猶飾詞以對，未見悔意，惡性重大，暨其智識程度、犯罪之
    動機、目的、手段等一切情狀，分別量處如主文所示之刑（
    即如附表一主文欄所示），並依刑法第37條第1項分別宣告
    褫奪公權終身，暨就附表一定應執行刑。
  (七)沒收部分：
  1.按犯毒品危害防制條例第4條之罪者，其供犯罪所用或因犯
    罪所得之財物之財物應予沒收，如全部或一部不能沒收時，
    追徵其價額或以其財產抵償之，該條例第19條第1項規定甚
    明。由此項規定觀之，必限於所得者為金錢以外之其他財物
    而無法沒收時，始應追徵其價額。如所得財物為金錢而無法
    沒收時，則應以其財產抵償之，不發生追徵價額之問題（最
    高法院89年度臺上字第6946號、91年臺上字第5583號判決要
    旨參照）。且該條規定屬相對沒收主義之立法，依該條規定
    宣告沒收者，以屬於被告所有之供犯罪所用或因犯罪所得之
    物為限（最高法院93年度臺上字第462號判決意旨參照）。
    又所謂「其因犯罪所得之財物」，並不以當場搜獲扣押者為
    限；而販賣毒品所得之對價，不問其中何部分屬於成本，何
    部分屬於犯罪所得之財物，應均予沒收，始與上開法條之規
    定符合；且因犯罪所得之財物，亦不能與正常營利事業計算
    營利所得之情形，相提並論（最高法院65年度第5次刑庭庭
    推總會議決議意旨參照）。經查，被告乙○○分別先後出售
    毒品予附表一所示之人，並獲取如各該附表一所示之財物，
    依其與交易對象之交易狀態，已經收取，雖未經扣案，惟無
    法證明已經滅失，且分屬被告犯毒品危害防制條例第4條之
    罪所得之財物，仍應依毒品危害防制條例第19條第1項規定
    諭知沒收如附表一主文欄所示，如全部或一部不能沒收時，
    以其財產抵償之。
  (八)不沒收部分：
  1.按毒品危害防制條例第19條第1項規定：犯第4條之罪者，其
    供犯罪所用或因犯罪所得之財物，均沒收之，如全部或一部
    不能沒收時，追徵其價額或以其財產抵償之。但該條項並無
    如同條例第18條第1項所定「不問屬於犯人與否，沒收之」
    之明文，自屬相對沒收主義之立法。是其應沒收之物，【應
    以屬被告或共犯所有者為限】。犯罪事實中，聯絡丙○○
    時所使之不詳序號手機，因為本院職權調查之通聯記錄僅知
    悉97年2月8日以後通聯時使用之手機序號（見97年10月31日
    筆錄P.4-6），但對於證人庚○○所稱96年11月底通聯時所
    使用之手機序號不明，被告對此亦不復記憶，故該次撥打時
    不詳序號手機，究屬何人所有？未能確定，既不能證明該不
    詳手機為被告所有，亦不能宣告沒收。自97年3月初至97
    年6月3日止，被告乙○○依序使用000000000000000、00000
    0000000000、000000000000000、000000000000000等四支序
    號手機與證人己○○通聯（見本院97年10月31日筆錄P.24-3
    3），但該四支手機均未扣案，被告也可能借用他人手機（
    空機）使用，故四支序號手機，究屬何人所有？未能確定，
    既不能證明該不詳手機為被告所有，亦不能宣告沒收。
    97年5月21日與證人甲○○通聯時使用之序號0000000000000
    00手機（見97年10月31日筆錄P.13），同上理由，不能證明
    是被告所有，故不沒收之。販毒時所使用之0000000000號
    SIM卡、0000000000號SIM卡、0000000000號SIM卡，登記名
    義人依序為sarah、統一超商股份有限公司、林建安等三人
    （見同上筆錄P.4-6），被告辯稱是證人丙○○拿來抵債所
    交付。但上述三張SIM卡登記名義人並非丙○○，該三張卡
    片亦可能是失竊或其他非法管道取得，本案所有證據，亦未
    能證明被告使用時已經取得上述SIM卡所有權，故依據上述
    說明，不予沒收之。
  2.被告97年6月9日在台中被扣案之手機，廠牌Ｇ－ＰＬＵＳ、
    序號貼紙上記載000000000000000號，雙卡門號SIM卡為0000
    000000、0000000000（見同上筆錄P.7-8），未經證明與本
    案犯罪有關，當不予沒收。
  3.本件被告乙○○販售給己○○、丙○○、甲○○之毒品，業
    已完成轉讓交付，已脫離被告實力支配，僅屬本件販售行為
    之證物，自應於證人各自施用或販賣之個案中，附隨於施用
    或販賣罪名下諭知沒收，不應在本件被告販毒案件中宣告沒
    收。
三、適用法條：
  (一)刑事訴訟法第299條第1項前段。
  (二)毒品危害防制條例第4條第1項、第19條第1項，刑法第11條
    、第37條第1項、第51條第3款、第8款。
本案經檢察官王元郁到庭執行職務。
中    華    民    國    98    年    1    月    21    日
                  刑事第四庭    審判長法  官  姚銘鴻
                                      法  官  游秀雯
                                      法  官  葉明松
以上正本證明與原本無異。
如不服本判決應於收受判決後10日內向本院提出上訴書狀，並應
敘述具體理由；其未敘述上訴理由者，應於上訴期間屆滿後20日
內向本院補提理由書（均須按他造當事人之人數附繕本）「切勿
逕送上級法院」。
中    華    民    國    98    年    1    月    21    日
                                      書記官  施秀青
附錄本案論罪科刑法條全文：
毒品危害防制條例第4條
製造、運輸、販賣第一級毒品者，處死刑或無期徒刑；處無期徒
刑者，得併科新臺幣 1 千萬元以下罰金。
製造、運輸、販賣第二級毒品者，處無期徒刑或 7 年以上有期徒
刑，得併科新臺幣 7 百萬元以下罰金。
製造、運輸、販賣第三級毒品者，處 5 年以上有期徒刑，得併科
新臺幣 5 百萬元以下罰金。
製造、運輸、販賣第四級毒品者，處 3 年以上 10 年以下有期徒
刑，得併科新臺幣 3 百萬元以下罰金。
製造、運輸、販賣專供製造或施用毒品之器具者，處 1 年以上 7
年以下有期徒刑，得併科新臺幣 1 百萬元以下罰金。
前五項之未遂犯罰之。
毒品危害防制條例第19條
犯第 4 條至第 9 條、第 12 條、第 13 條或第 14 條第 1 項、
第2項之罪者，其供犯罪所用或因犯罪所得之財物，均沒收之，
如全部或一部不能沒收時，追徵其價額或以其財產抵償之。
為保全前項價額之追徵或以財產抵償，得於必要範圍內扣押其財
產。
犯第 4 條之罪所使用之水、陸、空交通工具沒收之。
附表一：
┌──┬───────┬───┬───────────────────┐
│  編│犯罪事實      │販毒  │      主  文                          │
│  號│              │所得  │                                      │
├──┼───────┼───┼───────────────────┤
│  １│如事實欄二(一)所│    │乙○○販賣第一級毒品，處無期徒刑，褫奪│
│    │示販賣海洛因1 │95000 │公權終身。販賣第一級毒品所得新臺幣玖萬│
│    │次予丙○○之事│元    │伍仟元沒收，如全部或一部不能沒收時，以│
│    │實            │      │其財產抵償之。                        │
│    │              │      │                                      │
├──┼───────┼───┼───────────────────┤
│  ２│如事實欄二(二)所│    │乙○○販賣第一級毒品，處無期徒刑，褫奪│
│    │示販賣海洛因予│20000 │公權終身。販賣第一級毒品所得新臺幣貳萬│
│    │己○○7次之事 │元    │元沒收，如全部或一部不能沒收時，以其財│
│    │實            │      │產抵償之。                            │
│    │              ├───┼───────────────────┤
│    │              │    │乙○○販賣第一級毒品，處無期徒刑，褫奪│
│    │              │20000 │公權終身。販賣第一級毒品所得新臺幣貳萬│
│    │              │元    │元沒收，如全部或一部不能沒收時，以其財│
│    │              │      │產抵償之。                            │
│    │              ├───┼───────────────────┤
│    │              │    │乙○○販賣第一級毒品，處無期徒刑，褫奪│
│    │              │10000 │公權終身。販賣第一級毒品所得新臺幣壹萬│
│    │              │元    │元沒收，如全部或一部不能沒收時，以其財│
│    │              │      │產抵償之。                            │
│    │              ├───┼───────────────────┤
│    │              │    │乙○○販賣第一級毒品，處無期徒刑，褫奪│
│    │              │10000 │公權終身。販賣第一級毒品所得新臺幣壹萬│
│    │              │元    │元沒收，如全部或一部不能沒收時，以其財│
│    │              │      │產抵償之。                            │
│    │              ├───┼───────────────────┤
│    │              │    │乙○○販賣第一級毒品，處無期徒刑，褫奪│
│    │              │10000 │公權終身。販賣第一級毒品所得新臺幣壹萬│
│    │              │元    │元沒收，如全部或一部不能沒收時，以其財│
│    │              │      │產抵償之。                            │
│    │              ├───┼───────────────────┤
│    │              │    │乙○○販賣第一級毒品，處無期徒刑，褫奪│
│    │              │10000 │公權終身。販賣第一級毒品所得新臺幣壹萬│
│    │              │元    │元沒收，如全部或一部不能沒收時，以其財│
│    │              │      │產抵償之。                            │
│    │              ├───┼───────────────────┤
│    │              │    │乙○○販賣第一級毒品，處無期徒刑，褫奪│
│    │              │10000 │公權終身。販賣第一級毒品所得新臺幣壹萬│
│    │              │元    │元沒收，如全部或一部不能沒收時，以其財│
│    │              │      │產抵償之。                            │
├──┼───────┼───┼───────────────────┤
│  ３│如事實欄二(三)所│    │乙○○販賣第一級毒品，處無期徒刑，褫奪│
│    │示販賣海洛因予│22000 │公權終身。販賣第一級毒品所得新臺幣貳萬│
│    │甲○○之事實  │元    │貳仟元沒收，如全部或一部不能沒收時，以│
│    │              │      │其財產抵償之。                        │
└──┴───────┴───┴───────────────────┘


司法院資訊處製作；財團法人民間司法改革基金會備份。
